【裁判字號】    98,交聲,697
【裁判日期】    980319
【裁判案由】    違反道路交通管理處罰條例聲明異議
【裁判全文】
臺灣臺北地方法院交通事件裁定         98年度交聲字第697號
原處分機關  臺北市交通事件裁決所
異  議  人
即受處分人  甲○○
                    樓
上列異議人即受處分人因違反道路交通管理處罰條例案件，對於
臺北市交通事件裁決所於中華民國九十八年三月五日所為之處分
（原處分案號：北市裁罰字第裁二二─ＡＥＸ四九二九四一號）
，聲明異議，本院裁定如下：
    主  文
異議駁回。
    理  由
一、按機器腳踏車駕駛人或附載座人未依規定戴安全帽者，處駕
    駛人新臺幣（下同）五百元罰鍰，道路交通管理處罰條例第
    三十一條第六項定有明文。復按上開條項所指之安全帽，其
    規格及配戴方式如下：一、安全帽應為乘坐機器腳踏車用之
    安全帽，經經濟部商品檢驗局檢驗合格，並於帽體貼有檢驗
    合格標識或梅花型Ｓ產品安全標誌。二、帽體及相關配件必
    須齊全，並無毀損、鬆脫或變更之情事。三、應依正確方式
    配戴，扣帶應繫緊，並應適合頭形，穩固戴在頭上；不致上
    下左右晃動，且不可遮蔽視線。機器腳踏車駕駛人及附戴座
    人戴安全帽實施及宣導辦法第二條亦規定甚明。
二、本件異議人即受處分人甲○○於民國九十八年一月二十一日
    十一時三十分許，騎乘車牌號碼ＣＷＷ─九二七號重型機車
    行駛於臺北市○○路○段十二巷，然未依規定正確配戴安全
    帽，故為臺北市政府警察局松山分局中崙派出所警員劉建興
    逕行舉發，以受處分人有違反道路交通管理處罰條例第三十
    一條第六項之行為掣發臺北市政府警察局北市警交字第ＡＥ
    Ｘ四九二九四一號舉發違反道路交通管理事件通知單予以舉
    發，嗣受處分人向原處分機關臺北市交通事件裁決所申訴，
    原處分機關函請舉發機關調查結果，仍認受處分人有上開違
    規行為，乃依道路交通管理處罰條例第三十一條第六項規定
    ，於九十八年三月五日以北市裁罰字第裁二二─ＡＥＸ四九
    二九四一號違反道路交通管理事件裁決書裁處受處分人罰鍰
    五百元。
三、受處分人聲明異議意旨略以：伊於九十八年一月二十一日當
    天係至市場買菜後，戴上安全帽欲前往不到一百公尺距離之
    銀行繳費，在無意識、不自覺之情況下未扣上安全帽帶，遭
    到警員取締，並無違規之故意等語。
四、經查：受處分人甲○○於九十八年一月二十一日十一時三十
    分許，騎乘車牌號碼ＣＷＷ─九二七號重型機車行駛於臺北
    市○○路○段十二巷時，雖載有安全帽，但未扣上帽帶等情
    ，為受處分人所不爭執。而所謂機器腳踏車駕駛人應依規定
    戴安全帽，係指除了配戴安全帽外，尚應依正確方式配戴，
    扣帶應繫緊，並應適合頭形，穩固戴在頭上，此參前述機器
    腳踏車駕駛人及附戴座人戴安全帽實施及宣導辦法第二條規
    定即明。本件受處分人未扣上安全帽帶，如此一旦發生緊急
    事故，安全帽極易脫落，未能達到安全帽保護機車駕駛人之
    目的，是受處分人確有道路交通管理處罰條例第三十一條第
    六項未依規定戴安全帽之違規事實。受處分人雖以前詞置辯
    ，惟受處分人騎乘機車參與道路交通活動，即應遵守道路交
    通法規，不得謂其係因一時疏忽，即解免其違規責任，自屬
    當然。
五、綜上所述，本件受處分人有前揭違規行為，原處分機關依道
    路交通管理處罰條例第三十一條第六項規定，裁處受處分人
    罰鍰五百元，核無違誤，本件受處分人之異議為無理由，自
    應將其異議駁回。
六、據上論斷，應依道路交通案件處理辦法第十九條，裁定如主
    文。
中    華    民    國    98    年    3     月    19    日
                      交通法庭  法  官  劉素如
上正本證明與原本無異。
如不服本裁定，應於裁定送達後5 日內向本院提出抗告狀。
                                書記官  陳育君
中    華    民    國    98    年    3     月    19    日


司法院資訊處製作；財團法人民間司法改革基金會備份。
